【裁判字號】    90,訴,198
【裁判日期】    900815
【裁判案由】    偽造文書
【裁判全文】
臺灣嘉義地方法院刑事判決                            九十年度訴字第一九八號
    公  訴  人  臺灣嘉義地方法院檢察署檢察官
    被      告  甲○○
右列被告因偽造文書案件，經檢察官提起公訴（九十年度偵字第一八四八號），本院
判決如左：
    主  文
甲○○無罪。
    理  由
一、公訴意旨略以：被告甲○○於民國九十年三月十七日下午二時三十分許，駕駛車
    牌號碼ＶＴ—○二一二號自用小客車，行經嘉義縣東石鄉○○○○○路雲嘉大橋
    南端時，經嘉義縣警察局朴子分局下揖派出所警員乙○○臨檢其為無照駕駛，唯
    恐受罰，遂冒稱其兄許正平，而使該警員據以開立編號嘉縣警交字第Ｌ0000
    0000號嘉義縣警察局舉發違反道路交通管理事件通知單一件，甲○○即在前
    述通知單移送聯收受通知聯者簽章欄內，偽造「許正平」之署押，用以證明收受
    該項通知單之意思表示及收受之事實（該署押並複寫於迴覆聯、存根聯），交還
    該警員而行使之，足以生損害於許正平及嘉義縣警察局朴子分局下揖派出所處理
    交通違規事件之正確性。因認被告涉有刑法第二百十六條、第二百十條之行使偽
    造私文書罪嫌。
二、本件公訴人認被告甲○○涉有上開犯行，係以被告於警訊、偵查中坦承不諱之自
    白及右述通知單、被告書寫之基本資料為所憑之論據，訊據被告固坦認右開冒用
    其兄許正平之年籍資料，在通知單移送聯收受通知聯者簽章欄內，以許正平之名
    義簽名並複寫於迴覆聯、存根聯之事實，惟辯稱：當時與其兄許正平同車，係事
    先徵得同意，使用其年籍資料等語。
三、按在舉發違反道路交通管理事件通知單移送聯「收受通知聯者簽章」欄內偽簽他
    人姓名，自不待依據習慣或特約，單從形式上觀察，即足以知悉係表示由他人名
    義出具領收通知聯之證明，此與事先在印妥內容之收據上偽簽他人姓名之情形，
    無分軒輊，當然屬於刑法第二百十條所稱之私文書，固有最高法院八十三年臺上
    字第六六三一號判例可稽；惟按不能證明被告犯罪者，應諭知無罪之判決，刑事
    訴訟法第三百零一條第一項定有明文，又刑法第二百十條偽造私文書罪所謂之偽
    造，係指無制作權而擅自制作之行為，學說上稱為「有形偽造」，換言之，如行
    為人事前已得文書作成名義人之同意，而制作該私文書，即無冒用他人名義之偽
    造行為可言，則有最高法院二十九年上字第一一九六號、三十三年上字第四八三
    號判例可資參照。
四、經查：被告甲○○於右揭時地經警攔檢時，確因自己未考領駕駛執照，而徵得其
    兄許正平同意，冒用其年籍資料，並在舉發違反道路交通管理事件通知單移送聯
    之收受通知聯者簽章欄內以「許正平」名義簽名並複寫於迴覆聯、存根聯，此據
    證人許正平到庭證述屬實（本院九十年五月三十一日審判筆錄第五頁、第六頁）
    ，而被告與證人許正平為兄弟關係，又同乘一車，因無照駕駛唯恐受罰，乃預先
    徵得同意，冒用證人之年籍資料並簽名，尚難謂與常情有何不符之處，自堪採信
    。揆諸前開說明，被告事前既已得證人許正平即通知單上文書作成名義人同意，
    而制作該私文書，應與刑法第二百十條所規定無制作權而擅自制作私文書之情形
    不同，雖屬妄冒，仍不能構成刑法第二百十條之偽造私文書罪，縱進而持以行使
    ，亦不構成刑法第二百十六條之行使第二百十條之偽造私文書罪，此外，復查無
    其他積極證據足資證明被告有何行使偽造私文書犯行，既不能證明被告犯罪，自
    應諭知無罪之判決。至上開通知單之通知聯內關於被通知人各項資料，執勤員警
    本須為實質之審查，以判斷其真實與否，始得為一定之記載，此顯與刑法第二百
    十四條之使公務員登載不實罪，只須一經他人之申報，公務員即有登載之義務，
    並依其所為不實之申報予以登載之要件不符，被告冒用其兄年籍使員警據以開立
    該通知單，此部分當然亦不構成犯罪，附此敘明。
據上論斷，應依刑事訴訟法第三百零一條第一項，判決如主文。
本案經檢察官陳連發到庭執行職務。
中    華    民    國      九十        年      八      月    十五  日
                                      臺灣嘉義地方法院刑事第二庭
                                          審判長法  官  許  進  國
                                                法  官  林  坤  志
                                                法  官  廖  政  勝
右正本證明與原本無異。
如不服本判決，應於判決送達後十日內向本院提出上訴狀( 應附繕本 )。
中    華    民    國      九十        年      八      月    十五      日
                                                書記官  陳  湘  蓉


司法院資訊處製作；財團法人民間司法改革基金會備份。
